臺灣臺中地方法院民事判決　九十三年度訴字第一一○七號
　　原　　　告　丙○○
　　　　　　　　乙○○
　　兼
　　法定代理人　甲○○
　　共　　　同
　　訴訟代理人　楊志航律師
　　複　代理人　戊○○
　　被　　　告　丁○○
右當事人間因被告殺人案件（九十二年度重訴字第三六八號），於刑事訴訟程序提起
附帶民事訴訟請求損害賠償事件，經本院刑事庭裁定移送民事庭審理，於民國九十三
年十月七日言詞辯論終結，判決如左：
    主      文
被告應給付原告甲○○新台幣壹佰貳拾萬肆仟陸佰捌拾捌元、給付原告丙○○新台
幣肆拾玖萬捌仟肆佰捌拾貳元、給付原告乙○○新台幣陸拾萬零玖佰陸拾元及均
自民國九十二年三月十九日日起至清償日止，按週年利率百分之五計算之利息。
原告其餘之訴駁回。
訴訟費用由被告負擔五分之四，餘由原告負擔。
本判決原告勝訴部分，於原告甲○○以新台幣肆拾萬元、原告丙○○以新台幣壹拾伍
萬元、原告乙○○以新台幣貳拾萬元供擔保後，得假執行。
原告其餘假執行之聲請駁回。
    事實及理由
壹、程序方面：
  一、被告未於言詞辯論期日到場，核無民事訴訟法第三百八十六條所列各款情形，
      依原告之聲請，由其一造辯論而為判決。
  二、按訴狀送達後，原告不得將原訴變更或追加他訴，但擴張或減縮應受判決事項
      之聲明者，不在此限，民事訴訟法第二百五十五條第一項第三款定有明文。本
      件原告原起訴請求被告應給付原告甲○○新台幣（下同）四百五十七萬四千五
      百五十七元、給付原告丙○○八十八萬四千九百四十九元、給付原告乙○○一
      百十五萬三千零六十一元，及均自起訴狀繕本送達翌日起至清償日止，按週年
      利率百分之五計算之利息，嗣於訴訟進行中，就請求之本金部分，更改為請求
      被告給付原告甲○○二百萬九千七百七十七元、給付原告丙○○四十九萬八千
      四百八十二元、給付原告乙○○六十三萬零九百六十三元，核屬減縮應受判決
      事項之聲明，與首揭規定相符，應予准許，合先敘明。
貳、實體方面：
  一、原告求為判決：(1)被告應給付原告甲○○二百萬九千七百七十七元、給付原告
      丙○○四十九萬八千四百八十二元、給付原告乙○○六十三萬零九百六十三元
      ，及均自起訴狀繕本送達翌日（即民國九十二年三月十九日）起至清償日止，
      按週年利率百分之五計算之利息。(2)原告願供擔保請准宣告假執行。其陳述略
      稱：
    (一)被告於民國（下同）八十九年六月間起，在台中縣梧棲鎮○○街一五七號經營
      「逢源茶莊」，明知其非專賣機關不得製造酒類，竟因市面上米酒缺貨及為促
      銷自己所販賣之茶葉，仍自八十九年十二月間起，連續在前址店內，擅自以其
      向訴外人陳國原所經營位於台中縣沙鹿鎮○○路二四八之十號之「中港化工原
      料行」購得之藥用酒精，摻入其向不詳之人購得之私製米酒，及其以不詳方式
      取得之甲醇，並調和地下水，再以酒精度計測量及調整酒精濃度至與專賣機關
      所合法製造之米酒相仿，而以此手工方式製造酒類。被告以上述方法製造摻有
      甲醇之假米酒後，明知甲醇對人體有害，且預見如飲用含有高量甲醇之假米酒
      後，將會導致飲用之人死亡，詎被告仍為貪圖利潤，將其製造之假米酒裝填入
      其撿拾得來之專賣機關用以裝填所製造之真米酒之容器寶特瓶（每瓶容量○˙
      六公升）內，混充為專賣機關製造之合法米酒，陳列在該店內之貨物架上。嗣
      張仁貴於九十年一月二十四日二十時許，在親戚林富美位於台中縣沙鹿鎮○○
      街十九之五號二樓居處飲用林富美向丁○○購得之前開私製米酒後，因感身體
      不適，經送醫急救，仍延至同年月二十六日二十三時三十分許，死於台中縣沙
      鹿鎮光田醫院，後經臺灣臺東地方法院檢察署檢察官相驗、解剖後，確認張仁
      貴係因甲醇中毒死亡。
    (二)原告甲○○為死者張仁貴之妻、原告丙○○與乙○○則為張仁貴之女，爰依民
      法第一百九十二條第一項、第二項及第一百九十四條之規定，請求被告賠償原
      告甲○○因張仁貴死亡所支出之喪葬費用八萬三千九百四十元，並賠償原告丙○○扶養費十九萬八千四百八十二元、賠償原告乙○○撫養費三十三萬零九百
      六十三元、原告甲○○撫養費一百六十二萬五千八百三十七元，另並賠償原告
      因張仁貴死亡非財產上之損害各三十萬元，以資慰藉等語。
  二、被告未於言詞辯論期日到場，亦未提出準備書狀作何聲明或陳述。
  三、原告主張之前開事實，業據提出臺灣臺東地方法院檢察署函、戶籍謄本、喪葬
      費用收據資為佐證，而被告因以將藥用酒精摻入私製米酒及甲醇、並調和地下
      水之方式製造酒類，將該私製之酒類出售予附近住戶或贈送予向其購買茶葉之
      顧客，致張仁貴及訴外人曾福生分別飲用該酒類後均甲醇中毒，張仁貴因而死
      亡、曾福生則因而受有視力喪失之重傷害，被告涉犯業務過失致人於死罪部分
      ，並經本院九十二年度重訴字第三六八號刑事判決判處被告罪刑在案，有上揭
      刑事判決書在卷可按，並經調閱上揭刑事案件全卷（含臺灣臺東地方法院檢察
      署九十年度相字第三三號卷，臺灣臺中地方法院檢察署九十年度發查字第三六
      七五號、九十年度偵字第二五五四號、九十一年度偵字第六○四一號卷）查核
      屬實；又被告已於相當時期受合法之通知，而於言詞辯論期日不到場，亦未提
      出準備書狀爭執，依民事訴訟法第二百八十條第三項準用同條第一項之規定，
      視同自認，則原告主張之前開事實，自堪信為真正。再由上揭刑事案件卷內資
      料可知，被告約自六十幾年間起至八十八年間止，在訴外人元谷貨運有限公司
      擔任捆工，負責載運當時之菸酒專賣機關即台灣省菸酒公賣局（下稱公賣局）
      產製之菸酒至全省各分局，要購買酒精必需製藥局，藥局向公賣局之分局申領
      十幾箱，都是要事先經過申請，被告於上揭刑事案件審理中並自承之西公賣局
      製酒過程等情（見本院九十二年度重訴字第三六八號卷第二卷第八十五至八十
      七頁），足見被告對菸酒之產製及銷售過程顯較一般人為瞭解，被告顯然知悉
      自當時專賣制度之下，一般人不可從事酒精之製造，一般民眾購買藥用酒精需
      經由藥局等合法之銷售商才能購得，其他商店包括化工原料行不可能銷售藥用
      酒精或者所謂可食用之酒精，另由被告在無人指導、亦為參考書籍說明之情況
      下，即能自行私製米酒，尤足證被告對米酒之製造過程知之甚稔，而私製米酒
      有可能會因製造程序之不純熟或機械設備之不精良，而造成甲醇含量高於標準
      值，使飲用者中毒死亡或失明之情事，經由報章媒體之報導，已為公眾週知之
      事實，依被告之人生經歷、工作資歷，實難諉為不知。從而，被告對私製米酒
      有可能造成甲醇含量過高，顯然能預見其發生，且依其智識能力並無不能注意
      之情形，乃竟疏未注意，而確信其私製之米酒不會因甲醇含量過高致發生死亡
      或失明之結果，其有過失洵堪認定；又因被告之前開過失，致張仁貴於飲用被
      告私製之米酒後，發生甲醇中毒死亡之結果，被告之過失行為與張仁貴之死亡
      結果間，有相當因果關係，亦堪認定。
  四、按因故意或過失，不法侵害他人之權利者，負損害賠償責任；再不法侵害他人
      致死者，對於支出殯葬費之人，亦應負損害賠償責任；被害人對於第三人負有
      法定扶養義務者，加害人對於該第三人亦應負損害賠償責任；又不法侵害他人
      致死者，被害人之父、母、子、女及配偶，雖非財產上之損害，亦得請求賠償
      相當之金額。民法第一百八十四條第一項前段、第一百九十二條第一項、第二
      項及第一百九十四條分別定有明文。本件因被告之過失行為致生張仁貴死亡之
      結果，且被告之過失與張仁貴之死亡間，有相當因果關係，已詳如前述，而原
      告甲○○為張仁貴之妻、原告丙○○及乙○○則為張仁貴之女，則原告依前開
      規定，訴請被告賠償損害自屬有據，茲就原告所受損害，分述如下：
    (一)喪葬費用：原告甲○○主張因張仁貴死亡，而支出喪葬費用八萬三千九百四十
      元，有原告提出之喪葬費用收據資為佐證，則原告甲○○訴請被告賠償喪葬費
      用八萬三千九百四十元，自屬有據，應予准許。
    (二)法定扶養費：
      (1)原告丙○○部分：原告丙○○係七十八年五月十八日出生，有戶籍謄本在卷
        可按，於本件起訴時（即九十二年三月十一日）年滿十三歲又九個月餘，距
        其年滿二十歲尚有六年二個月餘，則原告丙○○於成年前得受撫養之期間為
        六年二月，惟因張仁貴與甲○○為原告丙○○之父母，對原告丙○○均有扶
        養義務，故張仁貴對原告丙○○應負二分之一之撫養義務，則原告請求被告
        賠償其成年前得受張仁貴撫養六年、按每人每年扶養親屬寬減額計算之扶養
        費，自屬有據，依原告丙○○請求之六年撫養期間、依每人每年扶養親屬寬
        減額七萬四千元、並以霍夫曼式扣除中間利息計算後，原告丙○○得請求被
        告賠償之撫養費為十九萬八千四百八十二元【計算式：74000元Ⅹ5.0000000
        Ⅹ1／2＝198482元，元以下四捨五入，以下同】。
      (2)原告乙○○部分：原告乙○○係八十三年六月十九日出生，有戶籍謄本在卷
        可考，於本件起訴時年滿八歲八個月餘，距其年滿二十歲尚有十一年三個月
        餘，則原告乙○○於成年前得受撫養之期間為十一年三月，惟因張仁貴與甲○○為原告丙○○之父母，對原告丙○○均有扶養義務，故張仁貴對原告丙○○應負二分之一之撫養義務，則原告請求被告賠償其成年前得受張仁貴撫
        養十一年、按每人每年扶養親屬寬減額計算之扶養費，自屬有據，依原告乙○○請求之六年撫養期間、依每人每年扶養親屬寬減額七萬四千元、並以霍
        夫曼式扣除中間利息計算後，原告乙○○得請求被告賠償之撫養費為三十三
        萬零九百六十三元【計算式：74000元Ⅹ8.0000000Ⅹ1／2＝330963元】。
      (3)原告甲○○部分：原告甲○○為張仁貴之妻，與張仁貴有相互扶養之義務，
        原告甲○○係五十年四月十五日出生，亦有戶籍謄本在卷可按，於本件起訴
        時年滿四十一歲又十月，依台灣地區八十九年平均餘命表所示，女性平均餘
        命為八十一歲，原告甲○○尚有平均餘命三十九年又二月，則原告甲○○主
        張尚有三十九年可受扶養，亦屬有據，惟依民法第一千一百十五條、第一千
        一百十六條之一之規定，張仁貴對原告甲○○之撫養義務，於原告丙○○、
        乙○○先後成年後，應與原告丙○○、乙○○共同對原告甲○○負撫養義務
        ，則原告甲○○得請求被告賠償之撫養費，按每人每年扶養親屬寬減額七萬
        四千元、並以霍夫曼式扣除中間利息計算後為八十五萬零七百四十八元【計
        算式：（74000元Ⅹ5.0000000）＋｛74000元Ⅹ（8.0000000－5.0000000）
        Ⅹ1／2｝＋｛74000元Ⅹ（21.0000000－0.0000000）Ⅹ1／3｝＝850748元】
        ，逾上開金額之請求部分，則無理由。
    (三)精神慰撫金部分：原告主張張仁貴與原告為純樸之原住民，為改善生活，離鄉
      背井至台中縣就業謀生，因被告為圖私利枉顧人命，於私酒中摻入致命甲醇予
      以陳列販賣，致使原告之夫、父暴斃於他鄉，天人永隔，夢想成泡影，原告所
      受精神上之痛苦，筆墨難述，故各請求三十萬元之精神慰撫金等語。本院斟酌
      上情及原告與張仁貴等離鄉背井謀生，原告丙○○、乙○○復均年幼，顯見張
      仁貴之收入為原告全家生活最重要之經濟來源，茲因張仁貴遽然辭世，原告等
      人生活勢陷困境，原告甲○○中年喪偶，已屬人生至悲，尚需兼代父職，教養
      原告丙○○、乙○○，處境之艱困無待贅詞，而原告丙○○、乙○○幼年喪父
      ，無法得享天倫而於健全家庭生活環境中成長，尤屬堪憐；並原告甲○○名下
      有位於台東縣之土地三筆，其每年收入約二十萬元左右，被告雖均未到庭陳明
      及經濟及社會地位等情，然被告名下有土地四筆等一切情狀（參卷附兩造財產
      歸戶資料），認原告請求被告賠償各三十萬元之精神慰撫金，核屬相當，應予
      准許。
    (四)綜據上述，原告依侵權行為之法律關係，訴請被告賠償原告甲○○一百二十三
      萬四千六百八十八元、賠償原告丙○○四十九萬八千四百八十二元、賠償原告
      乙○○六十三萬零九百六十三元，及均自九十二年三月十九日（即起訴狀繕本
      送達翌日）起至清償日止按週年利率百分之五計算之法定遲延利息，為有理由
      ，應予准許。逾上開金額之請求部分，則屬無憑，為無理由。
  五、原告陳明願供擔保，請求宣告假執行，就原告勝訴部分核無不合，茲酌定相當
      之擔保金額，予以准許。至原告敗訴部分，其假執行之聲請即失所附麗，應予
      駁回。
  六、本件原告之訴為一部有理由，一部無理由，依民事訴訟法第三百八十五條第一
      項前段、第七十九條、第三百九十條第二項，判決如主文。
中　　　華　　　民　　　國　　九十三　　年　　　十月　　月　　二十九　　日
　　　　　　　　　　　　　　　　臺灣臺中地方法院民事第二庭
~B法　官　呂麗玉
右為正本係照原本作成。
如不服本判決，應於判決送達後二十日內，向本院提出上訴狀。
中　　　華　　　民　　　國　　　　九十三　年　　十一　　　月　一　　　　日
~B法院書記官
